【裁判字號】    96,易,454
【裁判日期】    970201
【裁判案由】    詐欺
【裁判全文】
臺灣花蓮地方法院刑事判決               96年度易字第454號
公  訴  人  臺灣花蓮地方法院檢察署檢察官
被      告  戊○○
上列被告因詐欺案件，經檢察官提起公訴（96年度偵字第5057
號），本院判決如下：
    主  文
戊○○意圖為自己不法之所有，以詐術使人將本人之物交付，處
有期徒刑壹年，減為有期徒刑陸月，如易科罰金，以新臺幣壹仟
元折算壹日。
    事  實
一、戊○○明知其向行政院國軍退除役官兵輔導委員會花蓮農場
    （下稱花蓮農場）所承租使用坐落於花蓮縣壽豐鄉○○段28
    -210號、28-219號、218-416號等3筆國有土地，業因違規使
    用，於民國（下同）94年10月11日遭花蓮農場寄發存證信函
    終止雙方合作經營短期作物契約，已然喪失管理使用之權利
    ，竟意圖為自己不法之所有，刻意隱瞞上開權利喪失之情事
    ，於96年1月8日在代書丁○○之事務所，以新臺幣（下同）
    45 萬元之代價， 佯與乙○○簽定上開國有土地之合作經營
    讓渡契約書，將上開3 筆國有土地之合作經營權及土地使用
    管理權轉讓予乙○○，使乙○○陷於錯誤，誤信戊○○仍有
    權管理及使用上開國有土地，乃將45萬元交付予戊○○。嗣
    因乙○○向花蓮農場辦理承租使用之相關事宜時，經花蓮農
    場函覆告知其早已於94年10月11日寄發存證信函終止上開合
    作經營短期作物契約，自此乙○○始知受騙。
二、案經乙○○告訴臺灣花蓮地方法院檢察署檢察官偵查起訴。
    理  由
壹、證據能力有無之認定
一、按被告以外之人於審判外之言詞或書面陳述，除法律有規定
    者外，不得作為證據。又被告以外之人於審判外之陳述，經
    當事人於審判程序同意作為證據，法院審酌該言詞陳述或書
    面陳述作成時之情況，認為適當者，亦得為證據。當事人、
    代理人或辯護人於法院調查證據時，知有第159條第1項不得
    為證據之情形，而未於言詞辯論終結前聲明異議者，視為有
    前項之同意，刑事訴訟法第159條第1項及第159條之5分別定
    有明文。
二、查告訴人乙○○於偵查中之陳述 ， 雖均不合刑事訴訟法第
    159條之2、第159條之3有關傳聞法則例外之要件，惟公訴人
    及被告就前開審判外之言詞陳述，均業於本院準備程序中表
    示對於證據能力沒有意見，同意做為證據，且迄於本案言詞
    辯論終結前亦未再聲明異議，本院審酌該等言詞陳述作成之
    情況，核無違法取證及證明力明顯過低之瑕疵，亦認為以之
    作為證據為適當，故依諸上開規定，前揭告訴人乙○○於偵
    查中之陳述，具有證據能力。
三、被告以外之人於偵查中向檢察官所為之陳述，除顯有不可信
    之情況者外，得為證據，刑事訴訟法第159 條之1第2項亦有
    明文。所謂不可信性情況，法院應審酌被告以外之人於陳述
    時之外在環境及情況，例如：陳述時之心理狀況、有無受到
    外力干擾等，以為判斷是否有形式上顯然不可採信之依據。
    查證人丙○○於檢察官偵查時，係以證人之身份陳述，經告
    以具結義務及偽證處罰後，於命證人朗讀結文後具結，其係
    於負擔偽證罪之處罰心理下證述，並以具結擔保其供述之真
    實性，又無受其他不當外力干擾之情形，是證人丙○○於偵
    查中在檢察官面前具結所為之證述，查無顯然不可信之情況
    ，依上開刑事訴訟法第159條之1第2項規定，亦得為證據。
貳、認定本案犯罪事實之證據及理由
一、訊據被告戊○○固不否認於上開時地與告訴人乙○○簽訂讓
    渡契約書，並向告訴人收取45萬元之事實，惟矢口否認有何
    詐欺之犯行，辯稱：伊於簽約當時就已向告訴人說得很清楚
    ，有提到伊與花蓮農場就該些農地正在打官司，但告訴人說
    沒關係，伊有權利，她就有權利，所以告訴人並未因陷於錯
    誤而訂約及交付45萬元云云。經查：被告確有於簽約之當時
    ，隱瞞其所管理使用之該3 筆國有土地業經花蓮農場終止合
    作經營短期作物契約一情，除業據告訴人乙○○於偵查中指
    述明確外，核與證人即簽約見證人丙○○於偵查中及本院審
    理時證述之情節大致相符，且證人即代書丁○○於本院審理
    時亦進一步具結證稱：「（審判長問：在談論契約的過程中
    有無談到被告與行政院國軍退除役官兵輔導委員會花蓮農場
    間的租賃契約有糾紛或已經終止的事情嗎？）都沒有。」等
    語，此間經被告當庭質問，證人丁○○亦明確證稱：「（被
    告問：在你代書事務所談的時候，我有無告訴告訴人說我現
    在與行政院國軍退除役官兵輔導委員會花蓮農場正在打官司
    ，告訴人說，如果你有權利的話，我就有這個權利這些話，
    我只是回答她，我只有帶妳去行政院國軍退除役官兵輔導委
    員會花蓮農場簽約，不是我有，妳就有？）我沒有聽到被告
    有講這些話。」等語， 足認被告辯稱其已向告訴人說明該3
    筆國有土地尚有訴訟進行中，權利義務並不清楚，無非卸責
    之詞，不足採信。此外，被告早已於94年11月以前即已收受
    花蓮農場所寄發有關終止合作經營短期作物契約之存證信函
    一事，業據其於偵查中坦承不諱，核與告訴人之指述相符，
    並有卷附存證信函影本1 份附卷可參，顯見其自斯時起，即
    已知悉並無再繼續管理使用上開3 筆國有地之權利，卻對此
    等交易上之重要訊息，刻意加以隱瞞，並未知會告訴人使之
    知悉，則被告於主觀上存有意圖為自已不法所有之詐欺犯意
    ，應至為顯然。此外，本件復有被告與花蓮農場間簽訂之行
    政院國軍退除役官兵輔導委員會花蓮農場合作經營短期作物
    契約書、公證書影本及花蓮農場96年7月16日花農產字第096
    0001375號函各1份附卷可稽，是以事證明確，被告上開詐欺
    之犯行，堪予認定，應依法論科。
二、核被告所為，係犯刑法第339條第1項之詐欺取財罪。爰審酌
    被告前有竊盜、侵占之前科紀錄，此有臺灣高等法院被告前
    案紀錄表1 份在卷可參，素行不佳，且於本件利用告訴人智
    識程度不高，假藉與告訴人簽訂權利轉渡契約之機會，向告
    訴人詐取財物，惡性不輕，復參酌其犯罪之動機、目的、手
    段、告訴人所受財產損害程度，以及被告於事發後猶一再否
    認犯行，且迄未與告訴人和解，犯後態度不佳等一切情狀，
    量處如主文所示之刑，以資儆懲。另被告所為上開犯罪之時
    間，係於96年4月24日以前所犯，符合減刑條件，應依中華
    民國96年罪犯減刑條例第2條第1項第3款之規定，就所宣告
    有期徒刑減其刑期2分之1，併諭知減刑後之易科罰金折算標
    準。
據上論斷，應依刑事訴訟法第299條第1項前段，刑法第339條第1
項、第41條第1項前段，刑法施行法第1 條之1，中華民國96年罪
犯減刑條例第2條第1項第3款、第7條、第9條，判決如主文。
本案經檢察官甲○○到庭執行職務
中    華    民    國    97    年    2     月     1    日
                  刑事第三庭    審判長法  官  李世華
                                      法  官  許乃文
                                      法  官  楊仲農
上列正本證明與原本無異。
如對本判決不服，應於送達後10日內，向本院提出上訴狀（上訴
狀應記載具體上訴理由並應抄附繕本）告訴人或被害人如對於本
判決不服者，應具備理由請求檢察官上訴，其上訴期間之計算係
以檢察官收受判決正本之日期為準。
中    華    民    國    97    年    2     月    4     日
                                      書記官
附錄本判決論罪之法律條文：
中華民國刑法第339條
（普通詐欺罪）
意圖為自己或第三人不法之所有，以詐術使人將本人或第三人之
物交付者，處 5 年以下有期徒刑、拘役或科或併科 1 千元以下
罰金。
以前項方法得財產上不法之利益或使第三人得之者，亦同。
前二項之未遂犯罰之。


司法院資訊處製作；財團法人民間司法改革基金會備份。
